【裁判字號】    99,簡上,20
【裁判日期】    990316
【裁判案由】    毒品危害防制條例
【裁判全文】
臺灣桃園地方法院刑事判決              99年度簡上字第20號
上  訴  人
即  被  告  甲○○
選任辯護人  廖珠蓉律師
上列上訴人即被告因違反毒品危害防制條例案件，不服本院於民
國98年11月30日所為之98年度桃簡字第3547號第一審刑事簡易判
決（聲請簡易判決處刑書案號：臺灣桃園地方法院檢察署98年度
偵字第22127 號），提起上訴，本院管轄之第二審合議庭判決如
下：
    主  文
原判決撤銷。
甲○○無罪。
    理  由
一、公訴意旨略以：被告甲○○明知甲基安非他命係毒品危害防
    制條例所明令禁止持有之第二級毒品，竟仍於某不詳時間、
    地點，取得第二級毒品甲基安非他命1 小包後非法持有之，
    嗣於民國98年8 月24日12時45分許，在桃園縣桃園市○○路
    與國際路2 段路口為警查獲，並扣得第二級毒品甲基安非他
    命1 小包（毛重0.4 公克），因認被告甲○○涉違反毒品危
    害防制條例第11條第2 項之持有第二級毒品罪嫌等語。
二、按犯罪事實應依證據認定之，無證據不得認定犯罪事實，不
    能證明被告犯罪者，應諭知無罪之判決，刑事訴訟法第154
    條第2 項、第301 條第1 項前段定有明文。次按刑事訴訟上
    證明之資料，無論直接證據或間接證據，均須達於通常一般
    人未有懷疑致信臻及真實之程度，始得採為有罪認定，倘若
    關於被告是否犯罪之證明未能達此程度，容有合理性懷疑存
    在，遂使無從形成有罪之確信，根據「罪證有疑利於被告」
    之證據法則，不得遽為被告不利之認定，至以情況證據斷罪
    時，尤須基於該證據在直接關係上所可證明之他項情況事實
    ，本乎推理作用足以確證被告有罪，方為合法，不得徒憑主
    觀上之推想，將一般經驗上有利被告之其他合理情況逕予排
    除，此有最高法院76年臺上字第4986號、32年上字67號判例
    意旨可稽。
三、程序事項：
  (一)按被告以外之人於審判外之言詞或書面陳述，除法律有規定
    者外，不得作為證據，刑事訴訟法第159 條第1 項固有明文
    ，惟被告以外之人於偵查中向檢察官所為之陳述，除顯有不
    可信之情況者外，得為證據。同法第159 條之1 第2 項亦有
    明文可參。而依第159 條之1 傳聞法則例外之立法理由，乃
    檢察官代表國家偵查犯罪，原則上能遵守法定程序，且被告
    以外之人如具有具結能力，仍應依法具結，以擔保其據實陳
    述。故該條第2 項規定「除顯有不可信之情況外」，應係指
    被告以外之人於偵查中向檢察官所為之陳述，不論是言詞或
    書面，有未遵守法律規定之情形，即檢察官於偵查中所為之
    證據調查，須係出於違法取供者或具有具結能力之被告以外
    之人，未依法命其具結之情況，始無證據能力。查證人施明
    享、林承亞在臺灣桃園地方法院檢察署，經檢察官告知具結
    義務及偽證罪之處罰，並依法具結而為陳述，此有卷附上開
    偵訊筆錄及證人結文在卷可參（見98年度偵字第22127 號卷
    第4 頁至第7 頁），此部分亦未經檢察官、被告甲○○、辯
    護人就其等證據能力表示異議，復未據被告、辯護人就前開
    證人施明享、林承亞之陳述是否顯有不可信之狀況詳加釋明
    ，參以上揭法條規定，本院亦得以證人施明享、林承亞於偵
    查中之證述採為本件證據。
  (二)按法院或檢察官得囑託醫院、學校或其他相當之機關、團體
    為鑑定，或審查他人之鑑定，並準用第203 條至第206 條之
    1 之規定（不包括第202 條囑託個人鑑定時應命鑑定人於鑑
    定前具結之規定），而鑑定之經過及其結果，應命鑑定人以
    言詞或書面報告，刑事訴訟法第208 條第1 項前段及第206
    條第1 項分別定有明文。查本件扣案之毒品、尿液，由檢察
    官指揮承辦員警送往臺灣檢驗科技股份有限公司鑑定，該等
    機關長期受囑託鑑定刑事案件之毒品、尿液證物，以協助偵
    辦刑案，所為之鑑定自具有相當之專業及可信度，且該等機
    關亦將鑑定經過及其結果詳細載明於各該鑑定書上（見98年
    度毒偵字第4197號卷第37頁、第38頁），並無任何顯不可信
    之情況，參照上開刑事訴訟法明文暨同法第159 條之4 之規
    定，本案所引用該等尿液、毒品鑑定書自有證據能力。
四、本件公訴人認被告甲○○涉犯毒品危害防制條例第11條第2
    項之罪嫌，無非係以：扣案之毒品1 包等為其主要之論據，
    訊據被告甲○○堅詞否認其有何違反毒品危害防制條例犯行
    ，辯稱：因為伊當時騎機車右轉沒有打方向燈，伊從機車後
    照鏡看到後方有警車，以為是這樣所以警察盤檢伊，就將機
    車慢慢停在桃園縣桃園市○○路和國際路口1 家未營業加油
    站旁邊，當時伊抽的煙蒂掉在機車腳踏板上，伊看到香菸掉
    落後，就用右手把煙蒂撿起丟到旁邊，警察還問伊要去哪裡
    並查伊的行照、駕照，警察問伊有無施用毒品，伊回答沒有
    ，並表示伊從來沒有施用過毒品，2 位警察盤檢伊，因為警
    察看伊往右手邊丟1 根煙蒂，就有1 名警察往該方向尋找，
    警察在伊機車前方約2 臺車身之草叢堆中撿到1 包毒品，警
    察問伊這是什麼東西，伊說不知道，在警察局時，警察說驗
    尿報告沒有施用毒品反應，就會放伊回去，結果現在又說伊
    持有毒品，該包毒品並非伊所有等語，選任辯護人廖珠蓉律
    師則為被告甲○○辯護稱：依查獲員警在偵查及鈞院中之證
    述可知，被告甲○○只有1 個丟的動作，而證人施明享證述
    有目擊到被告甲○○丟煙蒂的動作，依卷內之照片可知，煙
    蒂與毒品距離不遠，可見被告甲○○確實有丟煙蒂的行為，
    而查獲地點之加油站於當時已停業一段時間，無人管理，該
    處有草叢、樹木，是否會有其他不法份子聚集，而由他人將
    毒品丟棄於該處，尚難僅以該處查獲有1 包毒品即認定必係
    被告甲○○所丟棄等語。
五、經查：
  (一)於98年8 月24日12時45分許，被告甲○○在桃園縣桃園市○
    ○路與國際路2 段路口為警盤查，此為被告甲○○所不否認
    ，並據證人即查獲警員施明享、林承亞、楊金茂於本院審理
    時證述明確，此部分之事實，首堪認定。
  (二)員警盤查被告甲○○時，雖由員警於被告甲○○所騎乘之機
    車前方處查獲白色之粉末1 包，而該粉末1 包經警送臺灣檢
    驗科技股份有限公司鑑定之結果，呈現第二級毒品甲基安非
    他命之陽性反應（毛重0.4 公克，因鑑驗使用0.009 公克）
    ，此有臺灣檢驗科技股份有限公司出具之濫用藥物檢驗報告
    1 份附卷可佐（見98年度毒偵字第4197號卷第38頁），惟據
    證人施明享於本院審理時證述：案發當時被告甲○○一開始
    走桃園縣桃園市○○路右轉國際路，因被告甲○○沒有打方
    向燈，又立即在國際路迴轉往交流道之方向，當被告甲○○
    過了文中路紅綠燈時，伊與同事馬上將被告甲○○攔下來，
    被告甲○○先下車，然後用手將在腳踏墊上的煙蒂撿起來並
    往前丟出，被告甲○○是在下機車時丟煙蒂，當時被告甲○
    ○與伊約2 步的距離，但是伊不記得伊看到被告甲○○丟東
    西時，伊是在巡邏車上或是在下了巡邏車，伊問被告甲○○
    丟什麼東西，被告甲○○說是煙蒂，伊就往被告甲○○丟東
    西的方向看，結果有看到數個煙蒂及1 包毒品甲基安非他命
    ，煙蒂與甲基安非他命之間的距離沒有很遠，約40至50公分
    ，伊不能確定哪個煙蒂是被告吳俊佑丟出來的，這2 樣東西
    距離被告甲○○的機車約2 公尺，伊問被告甲○○該包甲基
    安非他命是否為他所有，煙蒂伊就沒有問被告甲○○，因為
    伊確實有看到被告甲○○丟煙蒂，但伊不能確定被告甲○○
    是否有丟毒品等語（見99年度簡上字第20號卷第33頁至第37
    頁），觀諸證人施明享證述目擊被告甲○○丟煙蒂之過程，
    核與被告甲○○歷次之辯解相同，足以證明被告甲○○所辯
    非虛，至於證人施明享雖於被告甲○○丟棄煙蒂之方向，另
    查獲毒品甲基安非他命1 包，惟以被告甲○○僅有1 次丟棄
    的動作，而證人施明享與被告甲○○間僅2 步之距離，就被
    告甲○○之行為動態自能全盤掌握，其既僅見被告甲○○於
    腳踏墊上撿起煙蒂向前丟出，而未見被告甲○○有何丟擲毒
    品之行為，在無其他證據之佐證下，自不足以認定扣案之毒
    品係被告甲○○以同一丟擲動作與煙蒂同時丟出；再者，另
    據證人林承亞於本院審理時證述：伊與同事在桃園縣桃園市
    ○○路巡邏時看到被告甲○○騎乘機車違規右轉沒有打方向
    燈，伊與同事尾隨在被告甲○○所騎乘之機車後面，後來被
    告甲○○直接迴轉行經國際路，被告甲○○之車速放慢，伊
    與同事所駕駛之巡邏車就靠過去，請被告甲○○停車，在尾
    隨被告甲○○過程中，被告甲○○在機車放慢速度時，右手
    因為放開油門，伊看到被告甲○○有丟的動作，但是伊不清
    楚被告甲○○丟什麼東西，被告甲○○丟的動作很輕鬆，不
    是大動作往外丟，巡邏車就靠過去，伊請被告甲○○下車出
    示證件，楊金茂在作警戒的動作，施明享就去看被告甲○○
    丟什麼東西，就在被告甲○○所騎乘之機車斜前方發現毒品
    ，毒品是在路邊人行道上，因為被告甲○○當時是貼近人行
    道準備停車，很靠近人行道，伊已經忘記被告甲○○有沒有
    跟伊說當時丟的是煙蒂等語（見99年度簡上字第20號卷第37
    頁背面至第40頁），證人林承亞雖未目擊被告甲○○所丟棄
    之物品為何物，惟證人林承亞亦僅目擊到被告甲○○僅有1
    次之丟棄動作，以證人林承亞所證述被告甲○○丟棄物品之
    動作，另參諸查獲之毒品重量輕微，連同包裝袋亦僅毛重0.
    4 公克，顯難將該包毒品丟棄至2 公尺之距離，是員警縱使
    在被告甲○○丟棄煙蒂之相同方位查獲毒品甲基安非他命1
    包，亦無法遽以認定該包毒品甲基安非他命即為被告甲○○
    所有。至證人林承亞於檢察官訊問及本院審理時證述未見被
    告甲○○丟煙蒂一情，雖與證人施明享之證述有歧異，惟觀
    諸證人林承亞於本院審理時證述：伊在巡邏車上看到被告甲
    ○○丟東西時，巡邏車當時正在桃園縣桃園市○○○路與國
    際路口，距離被告甲○○應該有15公尺等情（見99年度簡上
    字第20號卷第38頁、第38頁背面），是證人林承亞目擊被告
    甲○○丟擲物品時，距離被告甲○○尚有15公尺之遠，其所
    見是否真切，實值懷疑，證人林承亞此部分之證述，自不能
    為不利於被告甲○○之認定。
  (三)至於證人楊金茂於本院審理時證述：當天因為被告甲○○右
    轉沒有打方向燈，伊與同事就過去攔檢被告甲○○，本件自
    發現被告甲○○到攔檢被告甲○○的過程中，伊沒有看到被
    告甲○○有丟棄物品的動作，因伊是負責開巡邏車，一直在
    注意後方來車，伊將巡邏車停在被告甲○○所騎乘之機車旁
    邊時，林承亞、施明享先下去攔檢被告甲○○，伊下車時不
    知道是何人說有看到被告甲○○丟東西，有問被告甲○○丟
    什麼東西，但伊已經忘記被告甲○○的回答了等語（見99年
    度簡上字第20號卷第40頁背面、第41頁），證人楊金茂並無
    目睹被告甲○○丟棄物品之經過，證人楊金茂之證述，顯不
    能為不利於被告甲○○之認定。
  (四)從而，聲請人所舉前揭證據尚不足以證明被告甲○○涉有持
    有第二級毒品甲基安非他命之罪嫌。此外，本案復無積極證
    據足資認定被告甲○○確有於上揭時地持有扣案甲基安非他
    命1 包之犯行存在，聲請人所提證據不能證明被告甲○○有
    罪，本院即應為被告甲○○無罪之諭知。
六、綜上所述，公訴人所舉之證據尚不足以證明被告甲○○持有
    第二級毒品之行為，尚不足以認定被告甲○○有違反毒品危
    害防制條例第11條第2 項之犯行。此外，復查無其他積極證
    據足認被告甲○○確有公訴人所指之犯行，揆諸前揭規定及
    判例意旨所示，不能證明被告甲○○犯罪，依法自應為無罪
    之諭知，惟原審未審酌及此，而為被告甲○○有罪之判決，
    即有未合。被告甲○○提起上訴執此指摘原判決不當，為有
    理由，應由本院將此部分撤銷改判，另為被告甲○○無罪之
    諭知。
七、末按檢察官聲請簡易判決處刑之案件，經法院認為有刑事訴
    訟法第451 條之1 第4 項但書規定之情形者，應適用通常程
    序審判之；對於簡易判決之上訴，準用刑事訴訟法第3 編第
    1 章及第2 章之規定，是管轄第二審之地方法院合議庭受理
    簡易判決上訴案件，應依通常程序審理，認案件有同法第45
    2 條規定之情形者，應撤銷原判決，逕依通常程序為第一審
    判決，刑事訴訟法第452 條、法院辦理刑事訴訟簡易程序案
    件應行注意事項第14條分別定有明文。本件既應對於被告甲
    ○○為無罪判決之諭知，原審本不得適用刑事訴訟法第7 編
    所定之簡易程序對其論罪科刑，而應依刑事訴訟法第452 條
    規定適用通常程序審判，故本院本件所為判決，係依據上開
    規定適用第一審通常程序而為之第一審通常程序判決，併予
    敘明。
據上論斷，應依刑事訴訟法第452 條、第455 條之1 第1 項、第
3 項、第369 條第1 項前段、第364 條、第301 條第1 項，判決
如主文。
本案經檢察官洪敏超到庭執行職務。
中    華    民    國    99    年    3     月    16    日
                  刑事第四庭  審判長法  官  袁雪華
                                    法  官  林宜靜
                                    法  官  張淑華
以上正本證明與原本無異。
如不服本判決應於收受判決後10日內向本院提出上訴書狀，並應
敘述具體理由。其未敘述上訴理由者，應於上訴期間屆滿後20日
內向本院補提理由書(均須按他造當事人之人數附繕本)「切勿逕
送上級法院」。
                                     書記官  鄭嘉惠
中    華    民    國    99    年    3     月    18    日

司法院資訊處製作；財團法人民間司法改革基金會備份。
